臺灣桃園地方法院民事判決　　　　　　 100年度簡上字第59號
上　訴　人　林范志緯
被　上訴人　傅茂榮
上列當事人間清償債務事件，上訴人對於中華民國100 年2 月23
日本院中壢簡易庭99年度壢簡字第948 號第一審判決提起上訴，
本院於100 年8 月9 日言詞辯論終結，判決如下：
    主      文
上訴暨追加之訴均駁回。
上訴暨追加之訴之訴訟費用由上訴人負擔。
    事實及理由
壹、程序方面：
    按在第二審為訴之變更或追加，非經他造同意，不得為之。
    但民事訴訟法第255 條第1 項第2 款至第6 款情形，不在此
    限；又擴張、縮減訴之聲明、請求之基礎事實同一者，縱於
    訴狀送達後，原告仍得將原訴變更或追加他訴，無須得被告
    同意，此觀民事訴訟法第446 條第1 項、第255 條第1 項第
    2 、第3 款規定即明。此該規定，依同法第436 條之1 第3
    項，於簡易訴訟事件之上訴程序亦準用之。是原告於第二審
    為訴之追加，苟其請求之基礎事實同一者、或為擴張、縮減
    訴之聲明，即非法所不許。查上訴人於原審時，聲明本係請
    求被上訴人給付新臺幣（下同）217,363 元及自民國94年11
    月16日起至清償日止，按週年利率百分之5 計算之利息。嗣
    於100 年3 月30日向本院提起上訴時，聲明則係請求被上訴
    人應給付217,363 元及其法定遲延利息。復於100 年6 月23
    日準備程序期日變更其聲明為：原判決不利上訴人部分廢棄
    ；上開廢棄部分被上訴人應再給付上訴人431,266 元，並自
    99 年10 月15日起至清償日止，按週年利率百分之5 計算利
    息。末於本院100 年8 月9 日言詞辯論期日，再次變更訴之
    聲明為：原判決不利於上訴人部分廢棄。被上訴人應再給付
    上訴人481,372 元暨自94年11月16日起至清償日止，按週年
    利率百分之5 計算之利息。核其訴之變更係擴張其訴之聲明
    ，復請求之基礎事實同一，並經被上訴人當庭表示同意其聲
    明之變更( 見本院卷第196 頁) 合於前揭法律規定，應予准
    許。
貳、實體方面：
一、上訴人起訴主張：上訴人出租其所有車牌號碼L5-8942 自小
    客貨車（下稱系爭車輛）予被上訴人使用，期間自90年10月
    1 日起至91年10月1 日止，租金每月9,000 元，並簽訂租賃
    契約書（下稱系爭租約）約定系爭車輛如遺失或不能使用，
    被上訴人應原價賠償一部，及車子定期保養，交通事故由使
    用者負責。詎系爭車輛嗣後遭竊，被上訴人依約即應賠償予
    上訴人下列損害：(一)車貸部分：系爭車輛原價454,000 元，
    扣除被上訴人代繳二年車貸242,160 元後為211,840 元，加
    計上訴人曾代繳之一期車貸10,090元後，被上訴人應給付上
    訴人車貸221,930 元。(二)押租金部分：被上訴人應依系爭租
    約給付押租金9,000 元。(三)燃料費及牌照稅部分：12,066元
    。(四)失竊期間租金：自91年11月起至93年6 月止，租金每月
    9,000 元，計20個月共180,000 元。(五)修理費用：系爭車輛
    於失竊尋回後，至匯豐汽車平鎮廠修理支出17,274元、吉漳
    汽車保養廠修理支出2,000 元，合計19,274元。(六)貸款利息
    ：每年30,000元，3 年為90,000萬元。並於原審聲明：被上
    訴人應給付217,363 元暨自94年11月16日起至清償日止，按
    週年利率百分之5 計算之利息。並於本審補充陳述：上訴人
    於系爭車輛失竊後，上訴人之損失總計達100 多萬元，本應
    由被上訴人負全部之賠償責任，惟其現就原審主張因車失竊
    20個月期間之租金計180,000 元、押租金9,000 元等部分損
    失，均不請求，僅就(一)系爭車輛價金：363,240 元。(二)系爭
    車輛貸款利息：每年30,000元，3 年之利息計90,000元。(三)
    代被上訴人支付之1 個月之車輛貸款10,900元。(四)吉漳汽車
    保養修理廠修理費用支出2,000 元暨拖吊系爭車輛費1, 000
    元。(五)系爭車輛燃料稅暨牌照稅共計12,066元。(六)系爭車輛
    於失竊尋回後，至匯豐汽車平鎮廠修理支出13,980元等。共
    計492,376 元，扣除原審業已認定就上揭系爭車輛燃料稅、
    牌照稅12,066元中之11,004元部分，上訴人之請求為有理由
    外，被上訴人仍需再賠償上訴人481,372 元。並聲明：原判
    決不利上訴人部分廢棄；上開廢棄部分被上訴人應再給付上
    訴人481,372 元，並自94年11月16日起至清償日止，按週年
    利率百分之5 計算之利息。
二、被上訴人則以：系爭車輛並非被上訴人所有，係因上訴人於
    購買後，並無資力繳納貸款，且被上訴人有時會使用系爭車
    輛，伊才代為繳納貸款。況伊於使用系爭車輛期間，上訴人
    亦有使用，且該期間系爭車輛之保養費用、燃料稅、牌照稅
    等，均由被上訴人支付。再系爭車輛既非被上訴人所有，伊
    並無義務繳納系爭車輛之貸款，復系爭車輛失竊尋獲後，所
    支出之修理費用及拖吊費用自亦非應由被上訴人負擔。甚而
    上訴人主張被上訴人依系爭租約需賠償系爭車輛之價金，更
    無理由。蓋系爭車輛嗣後業已尋獲，更甚者，上訴人亦將該
    車出售予他人，並取得買賣價金，足認其請求並無所據。另
    系爭車輛既非被上訴人所有，該車相關之牌照稅、燃料稅等
    當非由被上訴人負擔，然被上訴人既於原審時表示就牌照稅
    、燃料稅合計11,004元部分不予爭執，伊就該部分自無異議
    等語。並聲明：上訴暨追加之訴均駁回。
三、上訴人、被上訴人就系爭車輛係由上訴人於86年1月20日以
    363,240 元之價金暨3 年90,000元之貸款利息，合計453,
    240 元所承購。渠等並於90年間就系爭車輛簽立系爭租約，
    約定自90年10月1 日起至91年10月1 日止，每月租金9,000
    元。另約定若系爭車輛遺失或不能使用，被上訴人需照系爭
    車輛之原價賠償，再車子定期保養，交通事故由使用者負責
    。又系爭車輛嗣後雖遭竊，惟於93年6 月間業已尋獲，上訴
    人更將其轉售予他人等情均不爭執。復有系爭租約影本、中
    古買賣契約書附於本院卷及原審卷可考( 見本院卷第49至第
    52 頁 、原審卷第112 頁) ，均堪信為真實。
四、本院得心證之理由：
(一) 按稱租賃者，謂當事人約定，一方以物租與他方使用、收
     益，他方支付租金之契約。查被上訴人向上訴人承租系爭
     車輛，並簽立系爭租約，約定租期自90年10月1 日起至91
     年10月1 日止，每月租金9,000 元，另約明若系爭車輛遺
     失或不能使用者，被上訴人需原價賠償，再車輛定期保養
     ，交通事故由使用者負責等情，如於前述。則系爭車輛於
     被上訴人使用中遭竊，上訴人遂請求被上訴人賠償系爭車
     輛之車價、系爭車輛貸款利息、上訴人代墊支付1 期系爭
     車輛之貸款、系爭車輛之燃料稅、牌照稅暨系爭車輛之拖
     吊、修理費用等情，與法係否有據？若有，其得請求之範
     圍為何？茲分述如下：
   1.系爭車價車價453,240 元（包含上訴人主張系爭車輛貸款
     利息90,000元）部分：上訴人主張系爭車輛既遭竊，依系
     爭租約之約定，被上訴人自應照原車價賠償。惟查上訴人
     業於原審自承系爭車輛業已尋獲，嗣後更將系爭車輛以
     80,000元之價格出售予他人( 見原審卷第85頁，99年12 月
     31日言詞辯論筆錄) ，其復提出系爭車輛中古汽車買賣合
     約書為憑( 見原審卷第112 頁) ，則系爭車輛業已尋獲，
     並經上訴人出售予他人等節，足堪認定。既系爭車輛業已
     尋獲，自與系爭租約約定就遭竊需原價賠償一事不合，再
     上訴人復未證明系爭車輛有何不能使用之情事。則其援引
     系爭租約之約定，訴請被上訴人賠償系爭車輛車價453,240
     元，自屬無據。
   2.上訴人主張代墊系爭車輛1 期貸款10,090元部分：按當事
     人主張有利於己之事實者，就其事實有舉證之責任，民事
     訴訟法第277 條前段定有明文。查系爭車輛既係由上訴人
     所承購，自應由上訴人負繳納系爭車輛貸款之責。上訴人
     雖在在主張，貸款需由被上訴人支付，然觀之系爭租約(
     見本院卷第49至第52頁) ，其上僅就上訴人承租系爭車輛
     一事有所約定，此外，並無提及上訴人指稱系爭車輛之貸
     款需由被上訴人負擔等情。再上訴人復無提出其他證據供
     本院參酌，以佐其說。則上訴人主張被上訴人應給付其所
     繳納之車貸10,090元，洵屬無據。
   3.系爭車輛牌照稅、燃料稅計1,062 元部分（上訴人主張系
     爭車輛之牌照稅、燃料稅合計12,066元，然被上訴人於原
     審就其中之11,004元予以認諾，故上訴人於本審請求之金
     額即係1,066 元）：上訴人主張被上訴人應支付系爭車輛
     之牌照稅暨燃料稅，然為被上訴人所否認，其抗辯就系爭
     車輛之燃料稅、牌照稅本非由其負擔，然因認其確有使用
     系爭車輛，故曾替上訴人繳納。至伊於原審就其中11,004
     元部分認諾，伊就不計較了等語。又上訴人雖指摘被上訴
     人曾承諾系爭車輛之牌照稅、燃料稅均由其負擔，然其僅
     提出系爭租約為證。惟依系爭租約之內容觀之，其上僅載
     明「車子定期保養、交通事故由使用負擔」（見本院卷第
     49 至 第52頁），未就系爭車輛之牌照稅、燃料稅有所約
     定，復上訴人既為系爭車輛之所有人，而車輛之牌照稅、
     燃料稅等均係國家課予車輛所有人之稅收，本應由車輛所
     有人負擔，而上訴人既為系爭車輛之所有人，則牌照稅、
     燃料稅等均應由被上訴人繳納，況本件上訴人未舉出何實
     證證明被上訴人承諾上揭燃料稅、牌照稅均由其負擔，故
     其請求被上訴人給付系爭車輛牌照稅、燃料稅1,066 元，
     當不足採。
   4.系爭車輛失竊尋獲後，上訴人支出拖吊費用1,000 元、吉
     漳汽車保養修理廠修理費用2,000 元及匯豐汽車平鎮廠修
     理費用13,980元部分：上訴人主張其支出前揭費用，雖據
     其提出匯豐平鎮廠結帳清單2 紙、吉漳汽車保養廠統一發
     票等影本為證（見本院卷第54、第55暨第177 頁）。惟前
     開費用既係用於支付系爭車輛於失竊期間所受損害之回復
     費用等情，要為上訴人所自承，另系爭車輛失竊一事，係
     屬不可歸責於被上訴人，足認前開損害自非由被上訴人所
     造成，況上訴人既係系爭車輛之所有人，應認上開修繕費
     用理應由上訴人自行負擔。今上訴人卻主張修繕費用需由
     被上訴人支付，要屬無據。
   5.從上可知，上訴人主張依系爭租約之法律關係，請求被上
     訴人給付系爭車輛車價、代墊車貸費用、系爭車輛燃料稅
     、牌照稅及系爭車輛之拖吊、修理等費用，均屬無據。
五、綜上所述，本件上訴人主張依系爭租約法律關係，被上訴人
    應負損害賠償責任，為不足採。上訴人執此主張被上訴人應
    依系爭租約法律關係給付其481,372 元暨自94年11月16日起
    至清償日止，按週年利率百分之5 計算之利息，為無理由，
    不應准許。上訴人上訴意旨指摘原判決不當，求予廢棄改判
    如其聲明所示，為無理由，應予駁回。至於上訴人就上開請
    求金額為擴張之聲明部分（性質係追加之訴），當然併同無
    理由，亦一併駁回之。再本件業於100 年8 月9 日辯論終結
    ，上訴人嗣後於同年8 月11日再行提出書狀，既係於言詞辯
    論終結後始為提出，本院當無庸亦無從審酌，併予敘明。
六、本件事證已臻明確，兩造其餘攻擊防禦方法，核與本件判決
    結果不生影響，爰不一一論列，併此說明。
七、據上論結，本件上訴及擴張之聲明（性質上屬追加之訴）均
    無理由，依民事訴訟法第436 條之1 第3 項、第449 條第1
    項、第78條，判決如主文。
中    華    民    國    100    年      8    月    23   日
                    民事第二庭審判長  法  官  劉克聖
                                      法  官  張金柱
                                      法  官  陳彥年
以上正本係按原本作成。
本件判決不得上訴。
中    華    民    國   100    年    8     月    23    日
                                      書記官  黃盈菁